【裁判字號】    98,消債更,126
【裁判日期】    980324
【裁判案由】    聲請更生程序
【裁判全文】
臺灣高雄地方法院民事裁定           98年度消債更字第126號
聲  請  人  甲○○
代  理  人  徐豐益律師
上列當事人聲請消費者債務清理事件，本院裁定如下：
    主  文
聲請人甲○○自民國九十八年三月二十四日下午五時起開始更生
程序。
命司法事務官進行本件更生程序。
    理  由
一、聲請意旨略以：聲請人前積欠如附表所示債權人消費借貸、
    信用卡、現金卡契約等無擔保債務合計共新台幣（下同）1,
    565,738 元，因無法清償債務，而於民國95年5 月1 日，依
    金融主管機關協調成立之中華民國銀行公會會員辦理消費金
    融案件無擔保債務協商機制，與如附表所示之當時最大債權
    銀行中國信託商業銀行達成分期還款協議，約定自95年6 月
    起，以每月償還18,218元之方式，清償前開債務。惟因聲請
    人月薪僅20,000元，於扣除基本之必要生活費用後根本無法
    給付協商金額，致聲請人履行上開分期還款協議顯有重大困
    難，不得已而於96年2 月毀諾未再按期清償。因聲請人履行
    上開分期還款協議顯有重大困難，且係因不可歸責於聲請人
    之事由所致，爰依消費者債務清理條例之規定聲請更生等語
    。
二、按，「債務人不能清償債務或有不能清償之虞者，得依本條
    例所定更生程序，清理其債務」；「債務人無擔保或無優先
    權之債務總額未逾新台幣1,200 萬元者，於法院裁定開始清
    算程序或宣告破產前，得向法院聲請更生。」；「債務人與
    金融機構協商成立者，不得聲請更生或清算。但因不可歸責
    於己之事由，致履行顯有重大困難者，不在此限。」、「本
    條例施行前，債務人依金融主管機關協調成立之中華民國銀
    行公會會員，辦理消費金融案件無擔保債務協商機制與金融
    機構成立之協商，準用前項之規定。」，消費者債務清理條
    例第3 條、第42條第1 項、第151 條第5 項、第6 項分別定
    有明文。又「法院開始更生程序之裁定，應載明其年、月、
    日、時，並即時發生效力。」；「法院裁定開始更生或清算
    程序後，得命司法事務官進行更生或清算程序，必要時得選
    任律師、會計師或其他適當之自然人或法人一人為監督人或
    管理人。」，消費者債務清理條例第45條第1 項、第16條第
    1 項亦有明文。
三、查，聲請人主張其積欠如附表所示之銀行上開債務，因無法
    清償債務，於95年5 月1 日，依中華民國銀行公會會員辦理
    消費金融案件無擔保債務協商機制，與如附表所示之全體債
    權人達成每月應償還18,218元予各債權人之協議，業據聲請
    人提出財團法人金融聯合徵信中心當事人查詢個人資料（信
    用報告）回覆書，並有中國信託商業銀行陳報之協議書、無
    擔保債務還款計劃等影本在卷可參（卷第10-21 、183-185
    頁以下），足認屬實。故本件所應審酌者為聲請人於協商後
    是否有不可歸責於己之事由，致履行顯有重大困難之情形。
四、經查：
（一）聲請人主張其每月之薪資所得僅有20,000元，業據其提出
      財產及收入狀況說明書、在職證明書、薪資袋等為證（第
      44-47 頁），堪認屬實。
（二）聲請人名下無任何財產，有聲請人之財產歸屬資料清單在
      卷可稽（卷第9 頁）。就聲請人本人之必要生活支出部份
      ，聲請人並未提出全部憑證以資證明，無從審酌是否均屬
      必要之費用，此部份因消費者債務清理條例之立法目的，
      係為使不幸陷入經濟困境之人得以清理債務、重建生活，
      並在清理過程中能保有符合人性尊嚴之最低基本生活，而
      非維持債務人過去慣常之寬逸生活，是於評估債務人是否
      有不能清償或履行原協商方案是否顯有重大困難時，並非
      由聲請人任意主張其基本生活費用之數額，否則將造成揮
      霍無度以致清償能力降低，反而易使更生程序無從進行，
      因此本院認應以內政部所公告之98年度高雄市低收入戶最
      低生活費用每人每月為11,309元計算始為合理。則以聲請
      人每月之收入只有20,000元，如扣除上開協議之每月分期
      款18,218元後，顯然連聲請人本人之基本生活所須均無法
      維持，遑論其尚須撫養父母而每月須負擔部份之扶養費用
      。本院斟酌聲請人已依上開分期還款協議，清償8 期分期
      款予債權人，是聲請人並非毫無履行分期款即任意毀約，
      而聲請人在工作收入扣除基本需求之費用後，仍不足以支
      付每月分期款之情形下，衡情自無法苛求聲請人放棄每月
      基本生活需求，在其無法獲得溫飽之狀況下，將每月工作
      收入先用以還債，故本件聲請人無法依協議繼續償還，係
      因客觀收入不足所致，應認確係因不可歸責於聲請人之事
      由，致履行有重大困難。
五、綜上所述，聲請人履行上開分期還款協議顯有重大困難，且
    顯然有不能清償債務之情事；又上開事由係因聲請人於協商
    成立後，客觀收入不足等不可歸責於聲請人之事由所致，業
    見前述，是聲請人之上開主張，堪足採信。另本件聲請人無
    法清償如附表所示之無擔保債務未逾1,200 萬元，且無消費
    者債務清理條例第46條各款所定應駁回更生聲請之事由存在
    ，故聲請人聲請本件更生，即無不合，應予准許，爰裁定如
    主文第一項所示，並依上開規定命司法事務官進行
    本件更生程序，爰裁定如主文第二項所示。
六、依消費者債務清理條例第11條第1 項、第45條第1 項、第16
    條第1 項，裁定如主文。
中    華    民    國    98    年    3     月    24    日
              民事第四庭    法      官  郭文通
上為正本係照原本作成。
本件不得抗告。
本裁定已於民國98年3月24日下午5時公告。
中    華    民    國    98    年    3     月    24    日
                            書  記  官  卓榮杰
附表：債權人清冊
┌──┬────────────┬────────┐
│編號│債權人                  │金額（新臺幣）  │
├──┼────────────┼────────┤
│一  │花旗（台灣）銀行        │    47,919元    │
├──┼────────────┼────────┤
│二  │國泰世華銀行            │    271,845元   │
├──┼────────────┼────────┤
│三  │美商花旗銀行            │    50,050元    │
├──┼────────────┼────────┤
│四  │荷商荷蘭銀行            │    74,302元    │
├──┼────────────┼────────┤
│五  │新光銀行                │    57,083元    │
├──┼────────────┼────────┤
│六  │遠東銀行                │    47,005元    │
├──┼────────────┼────────┤
│七  │元大銀行                │    56,631元    │
├──┼────────────┼────────┤
│八  │台新銀行                │    140,215元   │
├──┼────────────┼────────┤
│九  │大眾銀行                │    110,521元   │
├──┼────────────┼────────┤
│十  │安泰銀行                │    95,829 元   │
├──┼────────────┼────────┤
│十一│中國信託銀行            │    271,000元   │
├──┼────────────┼────────┤
│十二│慶豐銀行                │    284,000元   │
├──┼────────────┼────────┤
│十三│永豐信用卡公司          │    59,338元    │
├──┴────────────┼────────┤
│合計                          │  1,565,738元   │
└───────────────┴────────┘


司法院資訊處製作；財團法人民間司法改革基金會備份。
